【裁判字號】    99,監宣,96
【裁判日期】    991129
【裁判案由】    監護宣告
【裁判全文】
臺灣雲林地方法院民事裁定              99年度監宣字第96號
聲  請  人  張堂慶
相  對  人  張進登
關  係  人  張金龍
上列聲請人聲請對相對人為監護宣告事件，本院裁定如下：
    主    文
宣告張進登（男、民國○○年○ 月○○日生、國民身分證統一編號：
Ｚ000000000號）為受監護宣告之人。
選定張堂慶（男、民國○○年○ 月○○日生、國民身分證統一編號：
Ｚ000000000號）為受監護宣告人之監護人。
指定張金龍（男、民國○○年○○月○○日生、國民身分證統一編號：
Ｚ000000000號）為會同開具財產清冊之人。
聲請費用新臺幣壹仟元由受監護宣告之人負擔。
    理    由
一、聲請意旨略以：聲請人張堂慶為相對人張進登之長子。相對
    人張進登因罹患失智症，雖送醫診治，沒有起色，已達精神
    障礙或心智缺陷，致不能為意思表示或受意思表示，或不能
    辨識意思表示之效果，有戶籍謄本、診斷證明書可證。爰依
    民法第14條第1 項、民事訴訟法第597 條第1 項之規定，聲
    請對其為監護之宣告，並依民法第1111條之規定，指定聲請
    人為相對人之監護人，暨指定張金龍為會同開具財產清冊之
    人等語。
二、按對於因精神障礙或其他心智缺陷，致不能為意思表示或受
    意思表示，或不能辨識其意思表示之效果者，法院得因本人
    、配偶、四親等內之親屬、最近一年有同居事實之其他親屬
    、檢察官、主管機關或社會福利機構之聲請，為監護之宣告
    。受監護宣告之人應置監護人；法院為監護之宣告時，應依
    職權就配偶、四親等內之親屬、最近一年有同居事實之其他
    親屬、主管機關、社會福利機構或其他適當之人選定一人或
    數人為監護人，並同時指定會同開具財產清冊之人。法院為
    前項選定及指定前，得命主管機關或社會福利機構進行訪視
    ，提出調查報告及建議。監護之聲請人或利害關係人亦得提
    出相關資料或證據，供法院斟酌。法院選定監護人時，應依
    受監護宣告之人之最佳利益，優先考量受監護宣告之人之意
    見，審酌一切情狀，並注意下列事項：(一)受監護宣告之人之
    身心狀態與生活及財產狀況。(二)受監護宣告之人與其配偶、
    子女或其他共同生活之人間之情感狀況。(三)監護人之職業、
    經歷、意見及其與受監護宣告之人之利害關係。(四)法人為監
    護人時，其事業之種類與內容，法人及其代表人與受監護宣
    告之人之利害關係，民法第14條第1 項、第1110條、第1111
    條、第1111條之1 分別定有明文。
三、經查，聲請人之上開主張，已據其提出戶籍謄本、殘障手冊
    影本等件為證，參以相對人張進登經本院法官在鑑定人台大
    醫院雲林分院張立人醫師前訊問相對人結果，對其姓名、住
    居所的簡單問話，無法明確表達，而該鑑定醫師鑑定亦認為
    ：相對人依現場鑑定與病史，張進登之精神科診斷為重度失
    智症，其能力有嚴重之損害，達到因精神障礙致不能為意思
    表示或受意思表示、或不能辨識其意思表示之效果等語。從
    而，聲請人聲請對相對人為監護之宣告，為有理由，應予准
    許。
四、再者，聲請人為受監護宣告人之長子，有戶籍謄本可參。本
    院審酌上情，並考量聲請人與受監護宣告人為親子關係，並
    有意願擔任為受監護宣告人之監護人，由聲請人負責照顧，
    應屬適任，由其擔任監護人，應符合受監護宣告人之最佳利
    益，爰依民法第1111條第1 項之規定，選定聲請人張堂慶為
    受監護宣告人之監護人。另本院參酌關係人張金龍亦為受監
    護宣告人之子女，由其擔任為會同開具財產清冊之人，亦屬
    妥適，依上揭規定，並指定關係人張金龍為會同開具財產清
    冊之人。
五、依民事訴訟法第608條第1項，裁定如主文。
中    華    民    國    99    年    11    月    29    日
                        家事法庭法  官  林秋火
正本係照原本作成。
如不服本裁定關於選定監護人及指定會同開具財產清冊之人等部
分，應於送達後十日內向本院提出抗告狀，並繳納抗告費新臺幣
1,000 元；其餘關於宣告監護之部分，不得抗告。
中    華    民    國    99    年    11    月    29    日
                                書記官  林麗娟
附錄：
民法第1099條第1項：
監護開始時，監護人對於受監護人之財產，應依規定會同遺囑指
定、當地直轄市、縣（市）政府指派或法院指定之人，於二個月
內開具財產清冊，並陳報法院。

司法院資訊處製作；財團法人民間司法改革基金會備份。
